【裁判字號】    95,易,1145
【裁判日期】    951206
【裁判案由】    竊佔
【裁判全文】
臺灣板橋地方法院刑事判決              95年度易字第1145號
公  訴  人  臺灣板橋地方法院檢察署檢察官
被      告  丙○○
選任辯護人  蔡錦得律師
上列被告因竊佔案件，經檢察官提起公訴（95年度偵字第10793
號），本院判決如下：
    主  文
丙○○意圖為自己不法之利益，而竊佔他人之不動產，處拘役伍
拾日，如易科罰金，以銀元佰元折算壹日。
    事  實
一、丙○○係臺北縣中和市○○街15號4 樓之所有權人，明知未
    取得其他共有人住戶之同意，不得擅自占用上開建築物之頂
    樓，竟意圖為自己不法之利益，於民國94年8 月28日，僱請
    不知情之工人在上開建物頂樓加蓋圍牆，並於屋內予以隔間
    後，供自己使用。
二、案經乙○○○訴由臺灣板橋地方法院檢察署檢察官偵查起訴
    。
    理  由
一、訊據被告丙○○坦承上開時地僱工在建物頂樓加蓋圍牆及隔
    間等事實不諱，惟否認涉有竊佔犯行，辯稱：購屋時合約裡
    有頂樓增建部分，仲介說可以使用，而且漏水嚴重，伊才僱
    工加以整修云云。經查：
（一）上揭事實，業據被告自承：「鐵皮屋有三面，三面是整個
      有鐵皮，都有女兒牆，鐵皮到鐵皮屋頂，有一面是樓梯，
      是簍空，我是把空的那壹面築起一面牆，然後裡面再做隔
      間。我們的房子有三十坪多，鐵皮屋有二十坪，另外十坪
      左右，四面沒有牆像遮雨棚一樣，我隔間使用的是二十坪
      部分」等語（見本院九十五年八月九日準備程序筆錄）。
      另證人即前任屋主毛泰欽復於偵查中證稱：頂樓原本是鐵
      皮屋，裡面完全是空的，沒有隔間，伊用來種花等語（見
      九十五年度偵字第一○七九三號卷第八頁）。參以告訴代
      理人甲○○於偵查中亦指稱：毛泰欽原本搭建鐵皮屋種花
      ，住戶有同意，後來轉賣給第二手姓黃的，房屋漏水，經
      住戶同意增建鐵皮屋面積。接著他要隔間，住戶反對，他
      就馬上轉賣給被告，被告未經其他住戶同意，又在鐵皮屋
      內加蓋磚頭隔間等情節相符。並於本院審理中證稱：被告
      隔間加蓋時，伊因為阻止無效，所以逐步拍照，後來加蓋
      完成後就已經上鎖，所以沒有蓋好的照片，當時有寄存證
      信函給被告等語（見本院九十五年九月十三日審判筆錄）
      。綜合上述，足認告訴人原雖同意前手屋主毛泰欽使用頂
      樓加蓋之鐵皮屋種植花草，然當時頂樓加蓋部分並無排他
      性之使用，被告承買後，未經全體共有人同意，在頂樓鐵
      皮屋又加建圍牆及屋內隔間，並排除他人使用，其有竊佔
      之事實甚明。至被告所提出之買賣契約內雖載有增建位置
      ：頂樓約二十坪等情，惟究其契約內容觀之，該頂樓增建
      並非出賣人所得逕予處分之標的，被告自不得以合約內有
      記載云云，免除其責。又如僅係頂樓漏水，補強屋頂防水
      設備即足，亦無將室內隔間之理。
（二）綜上所述，被告所辯應無足採，本件事證明確，被告犯行
      洵堪認定，應依法論科。
二、按被告行為後，刑法施行法增訂第一條之一：「中華民國九
    十四年一月七日刑法修正施行後，刑法分則編所定罰金之貨
    幣單位為新臺幣。九十四年一月七日刑法修正時，刑法分則
    編未修正之條文定有罰金者，自九十四年一月七日刑法修正
    施行後，就其所定數額提高為三十倍。但七十二年六月二十
    六日至九十四年一月七日新增或修正之條文，就其所定數額
    提高為三倍。」並於九十五年七月一日施行。另刑法第三十
    三條第五款修正為：「主刑之種類如下：五、罰金：新臺幣
    一千元以上，以百元計算之」。從而，刑法分則編各罪所定
    罰金刑之最高數額，於上開規定修正後並無不同，惟修正後
    刑法第三十三條第五款所定罰金刑最低數額，較之修正前提
    高，依刑法第二條第一項前段規定，自以適用修正前刑法第
    三十三條第五款規定有利於被告。核被告丙○○所為，係犯
    刑法第三百二十條第二項、第一項之竊佔罪。爰審酌被告之
    素行、犯罪之動機、目的、方法、竊佔之面積、期間、對告
    訴人所生損害，及犯罪後業已將室內隔間部分拆除打壞，有
    照片可稽，尚見悔意等一切情狀，量處如主文所示之刑。再
    被告行為後，刑法第四十一條第一項前段關於易科罰金之折
    算標準，亦經修正，依修正後易科罰金之折算標準，係以新
    臺幣一千元、二千元或三千元折算一日，而依修正前易科罰
    金之折算標準，則依罰金罰鍰提高標準條例第二條前段（現
    已刪除）規定，就其原定數額提高為一百倍折算一日，即應
    以銀元三百元即新臺幣九百元折算為一日。自仍以修正前之
    規定，較有利於行為人，則應依刑法第二條第一項前段，適
    用修正前刑法第四十一條第一項前段規定，諭知易科罰金之
    折算標準。至被告雖已拆除室內隔間部分，然仍未將頂樓加
    蓋部分完全回復原狀並返還供全體住戶使用，既未與告訴人
    達成和解，仍不宜諭知緩刑之宣告，附此敘明。
據上論斷，應依刑事訴訟法第299 條第1 項前段，刑法第2 條第
1 項前段、第320 條第2 項、第1 項、修正前第41條第1 項前段
，罰金罰鍰提高標準條例第1 條前段、修正前第2 條，判決如主
文。
本案經檢察官張瑞娟到庭執行職務。
中    華    民    國    95    年    12    月    6     日
                    刑事第七庭  審判長法  官  胡堅勤
                                      法  官  王瑜玲
                                      法  官  李君豪
以上正本證明與原本無異
如不服本判決應於送達後10日內向本院提出上訴狀（須附繕本）
                                      書記官  蕭汝芳
中    華    民    國    95    年    12    月    7     日
附錄本案論罪科刑法條全文：
中華民國刑法第320條
意圖為自己或第三人不法之所有，而竊取他人之動產者，為竊盜
罪，處5 年以下有期徒刑、拘役或5 百元以下罰金。
意圖為自己或第三人不法之利益，而竊佔他人之不動產者，依前
項之規定處斷。
前二項之未遂犯罰之。


司法院資訊處製作；財團法人民間司法改革基金會備份。
